臺灣苗栗地方法院刑事判決　　　　　　　　　　　　　　　九十二年度訴字第六號
　　公　訴　人　臺灣苗栗地方法院檢察署檢察官
　　被　　　告　己○○
　　選任辯護人　徐正安律師
右列被告因偽造文書等案件，經檢察官提起公訴（九十年度偵字第一一０八號、九十
年度偵字第三二八二號、九十一年度偵字第四一八０號、九十一年度偵字第四一八一
號、九十一年度偵字第四一八二號、九十一年度偵字第四一八三號）及移送併辦（九
十二年度偵字第一六一五號），經本院合議庭裁定適用簡式審判程序審理，判決如左
：
    主  文
己○○連續行使偽造私文書，足以生損害於他人，處有期徒刑貳年。緩刑肆年。
以「余志強」、「黃桂琴」、「黃淑好」、「羅月美」、「解瑞智」、「黃文獻」、
「黃淑美」、「陳美惠」、「徐桂香」、「庚○○」等名義偽造之標單均沒收。
    事  實
一、己○○因需錢花用，於附表所示之時間，召集如附表所示之合會，邀集羅梅英、
    廖寶桂、廖文君、賴秀琴、張玄榮、邱月霖、黃信香、趙子梅、劉美容、徐桂香
    、張杏枝、辛○○、彭桂珠、官秀桂、賴思羽、官秀華加入編號Ａ合會；邀集謝
    秀媛、江翠玲、官秀桂、溫雪梅、張仲忠、辛○○、戊○○、丙○○、彭桂珠、
    郭雪琴、孫晉國、甲○○、廖寶桂、陳美玉、余志強、羅梅英加入編號Ｂ合會；
    邀集禹耀東、丁○○、廖寶桂、林繼志、陳啟盛、李增佑、陳秀惠、陳美貴、劉
    隆正、甲○○、羅梅英等人加入編號Ｃ合會；邀集廖寶桂、羅梅英、劉富春、林
    盈萬、徐桂香、黃桂琴、林玉英、張杏枝、祈明華、朱言龍、陳秀惠、羅月美、
    陳英蕙、曾月娥、陳莉娜、黃文獻、謝秀媛、彭桂珠、賴銀玉、劉淑芳、范維鳳
    、卓秀燕、陳美蕙等人參加編號Ｄ合會後，竟基於意圖為自己不法所有之概括犯
    意，明知黃淑好、羅月美、解瑞智、黃文獻並未參加附表編號Ａ之合會；黃淑美
    、陳美惠並未參加編號Ｂ之合會；徐桂香、庚○○、黃淑好、解瑞智、黃文獻並
    未參加編號Ｃ之合會；黃淑好、解瑞智並未參加如編號Ｄ之合會，竟於會單上虛
    列上開人頭，並於各該合會之存續期間內，冒用上開人頭及編號Ｂ合會會員「余
    志強」、編號Ｄ合會會員「黃桂琴」之名義，偽造出標金額由新台幣（下同）二
    千元至三千元不等之標單（未扣案）後，持以參加標會並得標，再向會員詐稱係
    上開人頭得標，使其他會員陷於錯誤後交付會款。足以生損害於上開人頭會員及
    余志強、黃桂琴及其他會員。復基於意圖為自己不法所有之概括犯意，明知於九
    十年二月之會期，編號Ａ合會由會員張玄榮得標，編號Ｃ合會由李增佑得標，編
    號Ｄ合會由卓秀燕得標，竟代上開得標會員收得會款後，僅交付張玄榮、李增佑
    各十萬元及二十萬元，餘款均侵占入己。旋即隱匿不出，經會員追查後方得知上
    情。
二、案經告訴人丁○○、戊○○、卓秀燕、甲○○、丙○○告訴及法務部調查局苗栗
    縣調查站移送臺灣苗栗地方法院檢察署檢察官偵查起訴及移送併辦。
    理  由
一、程序方面：
    本件被告己○○依起訴事實，係涉犯為刑法第二百十六條、第二百十條、第三百
    三十九條第一項、第三百三十五條第一項之罪，經核均屬刑事訴訟法第二百七十
    三條之一第一項所定死刑、無期徒刑、最輕本刑為三年以上有期徒刑以外之罪，
    亦非高等法院管轄之第一審案件，而被告於本院行準備程序中就被訴事實為有罪
    之陳述，經告知被告簡式審判程序之旨並聽取當事人意見後，本院合議庭裁定由
    受命法官獨任進行簡式審判程序，合先敘明。
二、認定犯罪事實所根據的證據及理由：
  (一)被告己○○於偵、審中之自白。
  (二)告訴人丁○○、戊○○、乙○○、甲○○及丙○○於偵查中之指訴。
  (三)證人廖寶桂、徐桂香、祈明華、辛○○、官秀桂、官秀華、賴思羽、張玄榮、李
    增佑及劉春櫻等人於偵查中之證述及證人（兼告訴人）丁○○、甲○○、乙○○
    、丙○○等人於審理中之證述。
  (四)互助會通知單四紙，證明被告確有收受合會金額及惡性倒會之事實。
  (五)由上述各節參互佐證，被告右開自白核與事實相符，應堪採信。本件事證明確，
    被告犯行堪以認定。
三、論罪科刑的理由：
  (一)核被告所為，係犯刑法第二百十六條、第二百十條之行使偽造私文書罪；同法第
    三百三十九條第一項之詐欺取財罪。
  (二)被告偽造署名為偽造私文書之部分行為；而偽造私文書之低度行為為行使偽造私
    文書之高度行為所吸收，均不另論罪。
  (三)被告之各次冒標行為，是以一個行使偽造私文書之行為，同時向多名活會會員詐
    取財物，就其行使偽造私文書、詐欺犯行，均係以一行為同時觸犯數罪名，為想
    像競合犯，均應依刑法第五十五條規定從一重處斷。
  (四)被告前後多次行使偽造私文書、詐欺取財犯行，均時間緊接，所犯係構成要件相
    同之罪名，顯均係基於概括犯意為之，應均依連續犯論處，並各依法加重其刑。
  (五)所犯上開二罪間，有方法結果之牽連關係，應從一重之行使偽造私文書罪論處。
  (六)移送併辦之事實（九十二年度偵字第一六一五號）經查與起訴部分為事實上一罪
    關係，本院自得併予審理，附此敘明。
  (七)又依修正後民法第七百零九條之七第二項後段及第四項規定，會首固有代收並交
    付會款予得標會員之義務；於已得標會員未為給付時，亦有連帶履行之責任，然
    此係民事上就合會會首所負義務與責任之特別規定，尚非謂會首所代收取之會款
    ，於未為交付前即當然屬於得標會員所有。從而，會首之未依約定交付全部會款
    予得標會員，固無從減免其民事上之債務不履行責任，然尚不得逕以刑事上之侵
    占罪名相繩。公訴人逕以被告於會員張玄榮、李增佑、卓秀燕等人得標後，已代
    上開得標會員收得會款，惟僅交付張玄榮、李增佑各十萬元及卓秀燕二十萬元，
    餘款並未交付一節，因認被告另涉侵占罪名云云，尚有誤會。被告雖於審理中就
    本部分亦逕行認罪，然本院認定事實，適用法律，當不受被告逕行認罪之拘束。
    惟公訴人既係以侵占罪名與被告所犯之行使偽造私文書、詐欺等罪，依牽連犯之
    裁判上一罪關係起訴，爰不另就侵占部分為無罪之諭知，併此敘明。
  (八)爰審酌被告行為之惡性、對被害人所造成之損害及其犯罪動機、手段、犯後於審
    理中坦承犯行之態度等一切情狀，量處如檢察官求處刑度之刑，如主文所示。
  (九)末查，被告前未曾受有期徒刑以上刑之宣告，有臺灣高等法院被告全國前案紀錄
    表、臺灣苗栗地方法院檢察署刑案資料查註紀錄表等在卷可按。而被告於犯罪後
    於審理中坦承犯行，深具悔意，且已於事後與被害人間共同達成和解，清償被害
    人之損失，從而獲致被害人之諒解，有和解協議書、和解協議補充條款約定書各
    一紙在卷可憑，而被告前未曾受有期徒刑以上刑之宣告，亦有臺灣高等法院被告
    全國前案紀錄表在卷可憑，經此教訓，當知警惕而無再犯之虞，本院綜核各情，
    認所宣告之刑，以暫不執行為適當，爰併予宣告緩刑四年，以啟自新。
  (十)又被告連續以「余志強」、「黃桂琴」、「黃淑好」、「羅月美」、「解瑞智」
    、「黃文獻」、「黃淑美」、「陳美惠」、「徐桂香」、「庚○○」等名義偽造
    之標單，雖均未扣案，惟不能證明已經滅失，爰依刑法第三十八條第一項第二款
    規定沒收。
四、適用法律依據：
    (一)刑事訴訟法第二百七十三條之一第一項，第二百九十九條第一項前段。
    (二)刑法第五十六條、第二百十六條、第二百十條、第三百三十九條第一項、第五
      十五條、第七十四條第一款、第三十八條第一項第二款。
    (三)罰金罰鍰提高標準條例第一條前段。
本案經檢察官廖啟村到庭執行職務。
中　　　華　　　民　　　國　　九十三　　年　　　五　　　月　　　十　　　日
                                    臺灣苗栗地方法院刑事第三庭
                                          法  官  楊  台  清
右正本證明與原本無異。
如不服本判決，應於判決送達後十日內向本院提出上訴狀（應抄附繕本）。告訴人或
被害人如對於本判決不服者，應具備理由請求檢察官上訴，其上訴期間之計算係以檢
察官收受判決正本之日期為準。
                                          書記官  王  月  香
中　　　華　　　民　　　國　　九十三　　年　　　五　　　月　　　十　　　日
附表：
┌───┬────────────────┬─────┬────┬────┐
│ 編號 │ 原訂起迄時間                   │ 會員數   │每會金額│標會方式│
├───┼────────────────┼─────┼────┼────┤
│  Ａ  │八十八年九月起至九十年八月止    │ 二十四會 │二萬元  │ 外標   │
├───┼────────────────┼─────┼────┼────┤
│  Ｂ  │八十九年九月起至九十一年八月止  │ 二十四會 │一萬元  │ 外標   │
├───┼────────────────┼─────┼────┼────┤
│  Ｃ  │八十八年十二月起至九十年十二月止│ 二十五會 │二萬元  │ 外標   │
├───┼────────────────┼─────┼────┼────┤
│  Ｄ  │八十七年十二月起至九十年五月止  │ 三十會   │一萬元  │ 外標   │
└───┴────────────────┴─────┴────┴────┘
附錄本案論罪科刑法條
中華民國刑法第二百十條
偽造、變造私文書，足以生損害於公眾或他人者，處五年以下有期徒刑。
中華民國刑法第二百十六條
行使第二百十條至第二百十五條之文書者，依偽造、變造文書或登載不實事項或使登
載不實事項之規定處斷。
中華民國刑法第三百三十九條
意圖為自己或第三人不法之所有，以詐術使人將本人或第三人之物交付者
，處五年以下有期徒刑、拘役或科或併科一千元以下罰金。
